【裁判字號】    99,易,194
【裁判日期】    990914
【裁判案由】    施用毒品等
【裁判全文】
臺灣臺東地方法院刑事判決               99年度易字第194號
公  訴  人  臺灣臺東地方法院檢察署檢察官
被      告  甲○○
上列被告因施用毒品等案件，經檢察官提起公訴（99年度毒偵字
第135號），本院依簡式審判程序審理判決如下：
    主    文
甲○○施用第二級毒品，累犯，處有期徒刑伍月；又持有第二級
毒品純質淨重二十公克以上，累犯，處有期徒刑捌月。扣案之第
二級毒品甲基安非他命壹包（含包裝袋壹只，驗前凈重參拾陸點
肆零公克，驗餘凈重參拾陸點貳玖公克，純質凈重貳拾柒點貳貳
公克），沒收銷燬之。應執行有期徒刑壹年。扣案之第二級毒品
甲基安非他命壹包（含包裝袋壹只，驗前凈重參拾陸點肆零公克
，驗餘凈重參拾陸點貳玖公克，純質凈重貳拾柒點貳貳公克），
沒收銷燬之。
    犯罪事實
一、甲○○前於民國97年間因施用毒品案件，經本院以97年度毒
    聲字第115號裁定送勒戒處所施以觀察勒戒，嗣因認無繼續
    施用毒品之傾向，於98年4月3日釋放出所，並由臺灣臺東地
    方法院檢察署檢察官於98年4月6日以97年度毒偵字第432號
    為不起訴處分確定。又於98年間因施用毒品案件，經本院以
    99年度東簡字第29號判處有期徒刑4月確定，於99年4月27日
    易科罰金執行完畢。詎仍不知悛悔，基於施用第二級毒品甲
    基安非他命之犯意，於前揭觀察勒戒執行完畢釋放後5年內
    之99年4月30日晚上8時許，在其停放於臺東縣臺東市靠近海
    濱公園之外環道路之車號9830-UP號自小客車車上，以自購
    之玻璃球（未扣案）燒烤吸入煙霧之方式，施用甲基安非他
    命1次。又為供己施用甲基安非他命，基於持有第二級毒品
    甲基安非他命之犯意，於99年5月1日晚上11時許，先在臺東
    縣臺東市舊東海國中門口，以公用電話聯絡姓名年籍不詳綽
    號「阿榮」（臺語音）之成年男子，約定在屏東縣枋寮鄉○
    ○○○道臺1線公路上之統一便利商店碰面，嗣於99年5月2
    日凌晨1至2時許，甲○○即駕駛上開自小客車至前開約定地
    點，以新臺幣3萬餘元之價格，向「阿榮」購買甲基安非他
    命1包（驗前淨重36.40公克，驗餘淨重36.29公克，純質淨
    重27.22公克，空包裝袋重1.30公克），而持有純質淨重27.
    22公克之第二級毒品甲基安非他命。嗣於99年5月2日凌晨5
    時40分許，甲○○於購買上開甲基安非他命後，駕駛前開小
    客車返回臺東縣臺東市○○○路經臺東縣大武鄉省道臺9線
    公路435公里處（即臺東縣大武鄉○○道南端）時，因形跡
    可疑為警攔檢，經其同意搜索後，警察在其身上攜帶之香菸
    盒內，查獲、扣得上開甲基安非他命1包，並於同日上午8時
    許，採集其尿液檢體送驗，鑑驗結果呈安非他命類（安非他
    命、甲基安非他命）陽性反應，而查悉全情。
二、案經臺東縣警察局大武分局報告臺灣臺東地方法院檢察署檢
    察官偵查起訴。
    理    由
一、據以論罪之證據名稱：
（一）被告甲○○於警詢、檢察官偵訊、本院準備程序及審理時
      之自白。
（二）臺東縣警察局大武分局搜索扣押筆錄暨扣押物品目錄表1
      份，臺東縣警察局大武分局99年度人犯涉毒品危害防制條
      例採樣尿液送驗代號登記簿（被告之尿液檢體代號為D-19
      ）及慈濟大學濫用藥物檢驗中心檢驗總表各1份，法務部
      調查局99年7月20日調科壹字第09900329610號鑑定書1份
      ，查獲照片4張，扣案物照片2張，刑案現場測繪圖及被告
      購買甲基安非他命之地點照片各1張。
（三）扣案之第二級毒品甲基安非他命1包（驗前淨重36.40公克
      ，驗餘淨重36.29公克，純質淨重27.22公克，空包裝袋重
      1.30公克）。
（四）臺灣臺東地方法院檢察署刑案資料查註紀錄表、臺灣高等
      法院被告前案紀錄表各1份。
（五）綜上各節相互佐證，被告自白核與事實相符，應堪採信，
      本件事證明確，被告犯行堪以認定，應予依法論科。
二、論罪與量刑：
（一）按甲基安非他命係安非他命之衍生物，屬毒品危害防制條
      例第2條第2項第2款所明定之第二級毒品，不得非法持有
      、施用之。核被告甲○○施用甲基安非他命之行為，係犯
      毒品危害防制條例第10條第2項之施用第二級毒品罪。其
      持有甲基安非他命進而施用之，持有之低度行為應為施用
      之高度行為所吸收，不另論罪。又被告本次被查獲持有之
      第二級毒品甲基安非他命1包，純質淨重為27.22公克，是
      核其所為，係犯毒品危害防制條例第11條第4項持有第二
      級毒品純質淨重20公克以上之罪。起訴書固認被告就此部
      分係犯同條例第11條第2項之罪，惟業經公訴人於本院審
      理時當庭更正為同條例第11條第4項之罪，附此說明。被
      告所犯上開2罪，犯意各別，行為互異，應分論併罰。又
      被告有如上揭犯罪事實所載之論罪科刑及執行情形，有臺
      灣高等法院被告前案紀錄表在卷可據，其受有期徒刑之執
      行完畢後，5年以內故意再犯本案有期徒刑之上開2罪，均
      為累犯，應依刑法第47條第1項之規定各加重其刑。爰審
      酌被告前經觀察勒戒之機會，仍再為施用毒品犯行而受刑
      之宣告與執行，猶因施用甲基安非他命再犯本罪，復持有
      重量可觀之甲基安非他命，顯未衷心悛悔，漠視法令之禁
      制，恣意濫用藥品，惟兼衡酌其施用甲基安非他命所生危
      害實以自戕健康為主，於他人尚無明顯重大危害，及犯後
      終能供認無隱，態度尚佳，其生活狀況、智識程度（國中
      肄業，從事搬運工，父母離異，已婚，無子）等一切情狀
      ，各量處如主文所示之刑，並定其應執行之刑。
（二）又按查獲之第一、二級毒品，不問屬於犯人與否，沒收銷
      燬之，毒品危害防制條例第18條第1項前段定有明文，故
      被告經法院為有罪之科刑判決時，查獲之毒品，與被告本
      案所犯並經法院諭知有罪者若全然無關，固不得於該有罪
      判決之主刑下宣告沒收；至若查獲之毒品，與被告被訴之
      本案非全然無關，法院自應於主刑下宣告沒收（最高法院
      94年度臺上字第1227號判決意旨參照）。又同條例第18條
      第1項規定，得諭知沒收並銷燬之者，以查獲之毒品及專
      供製造或施用毒品之器具為限，固不及於毒品之外包裝，
      惟若外包裝與沾附之毒品無法析離，自應將外包裝併該毒
      品諭知沒收並銷燬之（最高法院94年度臺上字第6213號判
      決意旨可參）。再者，檢驗甲基安非他命時，剩餘之包裝
      袋如以溶劑加入包裝袋內溶洗，仍可檢出甲基安非他命，
      如要包裝袋完全不殘留甲基安非他命，則須以溶劑多次反
      覆一直清洗包裝袋至清洗出之溶劑完全檢不出甲基安非他
      命為止，才能確認包裝袋不再含甲基安非他命，此有高雄
      醫學大學附設中和紀念醫院93年4月13日管認可第005號檢
      驗報告可查（參法官辦理刑事案件參考手冊〈一〉－毒品
      危害防制條例部分，94年12月編印，頁335）。扣案之結
      晶體1包，經送法務部調查局檢驗結果，含有甲基安非他
      命成分（驗前淨重36.40公克，驗餘淨重36.29公克，純質
      淨重27.22公克，空包裝袋重1.30公克），有該局出具之
      鑑定書1紙在卷可稽，自屬查獲之第二級毒品無訛，應依
      毒品危害防制條例第18條第1項前段之規定，宣告沒收銷
      燬。又包裹前開甲基安非他命之包裝袋1只，雖係被告用
      於包裝毒品，防止其裸露、逸出及受潮，以便攜帶、持有
      與施用，惟參諸上開說明，鑑定機關鑑定時，無論以何種
      方式分離毒品秤重，各該包裝袋內仍會有毒品殘留，縱令
      以溶劑加入包裝袋內溶洗，一般仍會有極微量之毒品殘留
      其內，是上揭包裝袋既用以盛裝甲基安非他命，則該包裝
      袋與其內包裝之甲基安非他命分離時，仍會有極微量之甲
      基安非他命殘留而難以析離，足認與上開甲基安非他命具
      有不可析離之關係，依毒品危害防制條例第18條第1項前
      段規定，仍應併諭知沒收銷燬。至前開甲基安非他命1包
      送鑑定時，經鑑定機關取用而鑑驗用罄部分業已滅失（見
      前揭鑑定書備考欄第3點），爰不予宣告沒收銷燬。至於
      被告施用甲基安非他命所使用之玻璃球，為被告所有供施
      用甲基安非他命所用之物，但已經被告丟棄乙情，業據被
      告陳明在卷，且其非屬專供施用毒品之器具，亦未扣案，
      其沒收與否對於預防犯罪及公共利益或公共安全之維護，
      並無絕對影響，為免將來執行困難，爰不另為沒收之諭知
      ，附此敘明。
三、應適用之法條：
    依刑事訴訟法第273條之1第1項、第299條第1項前段、第310
    條之2、第454條，毒品危害防制條例第10條第2項、第11條
    第4項、第18條第1項前段，刑法第11條、第47條第1項、第
    51條第5款，判決如主文。
本案經檢察官乙○○到庭執行職務
中    華    民    國    99    年    9     月    14    日
                  刑事第四庭    法  官  盧亨龍
以上正本證明與原本無異。
如不服本判決應於收受送達後10日內向本院提出上訴書狀，並應
敘述具體理由；其未敘述上訴理由者，應於上訴期間屆滿後20日
內向本院補提理由書（均須按他造當事人之人數附繕本）。「切
勿逕送上級法院」。告訴人或被害人對於本判決如有不服，請書
具不服之理由狀，請求檢察官上訴者，其上訴期間之計算係以檢
察官收受判決正本之日期為準。
                                書記官  石佳琪
中    華    民    國    99    年    9     月    15    日
附錄本案論罪科刑法條全文：
毒品危害防制條例第10條第2項
施用第二級毒品者，處3年以下有期徒刑。
毒品危害防制條例第11條第4項
持有第二級毒品純質淨重二十公克以上者，處6月以上5年以下有
期徒刑，得併科新臺幣70萬元以下罰金。

司法院資訊處製作；財團法人民間司法改革基金會備份。
